【裁判字號】    87,訴,1475
【裁判日期】    890104
【裁判案由】    偽造文書等
【裁判全文】
臺灣板橋地方法院刑事判決                  八十七年度訴字第一四七五號
    公  訴  人  臺灣板橋地方法院檢察署檢察官
    被      告  癸○○
                壬○○
                子○○
    共      同
    選任辯護人  鄭淑萍  律師
                宣玉華
    被      告  辰○○
                鄭光猛原名宙.
右列被告等因偽造文書等案件，經檢察官提起公訴（八十七年度偵字第九七九號、第
三八七二號）暨移送併辦（八十八年度偵字第二０二二號），本院判決如左：
    主    文
癸○○共同連續行使偽造私文書，足以生損害於公眾及他人，處有期徒刑陸月。扣案
如附表一所示之物均沒收。
壬○○共同行使偽造私文書，足以生損害於公眾及他人，處有期徒刑貳月。緩刑貳年
。
鄭光猛故買贓物，處有期徒刑貳月。
辰○○收受贓物，處拘役伍拾日，如易科罰金以參佰元折算壹日。緩刑貳年。
子○○無罪。
    事    實
一、癸○○係設於臺北縣新莊市○○路六九四巷九十號二樓偉書有限公司（以下簡稱
    偉書公司，起訴書誤書為偉書企業有限公司）負責人，明知該公司向原主管機關
    臺灣省政府建設廳申請登記經營之業務範圍係：（一）廢鐵廢五金零件之買賣業
    務；（二）一般事業廢棄物清除處理回收業務，竟基於概括之犯意，自民國八十
    六年九月間起，連續在新莊市○○路四三一巷八十二號設置之解體工廠內，明知
    姓名年籍不詳之人前來兜售之機車其中有來路不明之贓物，竟以輕機車每輛新臺
    幣（下同）二百元，重機車每輛五百元之價格購入，並僱用寅○○、乙○○二人
    （所涉偽造文書等案件均經臺灣板橋地方法院檢察署檢察官於八十七年七月一日
    以八十七年度偵字第九七九號處分不起訴在案）在上址拆解收購之機車。繼由癸○○將其中堪用之機車引擎號碼磨滅，以其所有如附表一編號一與監理單位連線
    之電腦系統查得報廢車輛之車籍資料，再以其所有如附表一編號二至九所示號碼
    模字組等工具，將報廢車輛之引擎號碼重新打造於收購之贓車引擎上，待偽造完
    成後，將贓車運至臺北縣板橋市華江橋下，輕機車以每輛一千二百元，重機車每
    輛以三千五百元之價格，售予真實姓名年籍不詳綽號「董仔」之人牟利，足生損
    害於原車主、機車製造商、及監理機關對於車籍管理之正確性。嗣於八十六年十
    二月三十一日清晨五時許，為警在上開地點查獲如附表一所示之工具及附表二編
    號一至十一所示之贓車共十一輛。
二、癸○○於前開時地為警查獲後，復承前之同一概括犯意，自八十七年七月間起，
    向王意宗承租桃園縣中壢市○○路八十號對面之鐵皮屋作為拆解場，連續向不詳
    名籍之人購入來路不明之贓車拆解。嗣於八十八年一月十四日下午五時許，在上
    址為警查獲，並扣得如附表三編號一至三所示未○○、陳志成、許金祥失竊贓車
    三輛及編號四至十四所示引擎已遭重新打造之機車共十一輛（所涉竊盜、偽造文
    書、臺灣與大陸地區人民關係條例部分業經臺灣板橋地方法院檢察署檢察官以八
    十八年度偵字第二０二二號處分不起訴在案）。
三、壬○○係癸○○之弟，亦係偉書公司股東，明知癸○○有上開偽造機車引擎號碼
    後轉售圖利之情事，竟基於共同之犯意，於八十七年二月十二日在前開新莊市○○路四三一巷八十二號工廠，以每輛五百元之價格，向不詳姓名年籍之人購入附
    表四編號一、二所示之盜贓機車二輛。嗣於當日下午三時許，將其中如附表四編
    號一所示引擎號碼經偽造之贓車，以七百元售予駕駛車號ＡＯ─一二四三號自用
    小貨車前來購買贓車之鄭光猛，足生損害於韓季軒、機車製造商、及監理機關對
    於車籍管理之正確性，於交易之時當場為警查獲，並在工廠內另查扣附表三編號
    二之贓車與編號三之機車車牌一面。
四、辰○○明知姓名年籍不詳之人所交付之車號ＧＴＨ─五九九號重機車係屬來源不
    明之贓物（該車係許嘉巖所有，於八十六年十二月二十九日晚間七時三十分許，
    在臺北縣板橋市○○路臺北縣政府前遭不詳之人竊取），竟於不詳時地收受該機
    車後供己騎用。嗣於八十六年十二月三十一日上午九時五十分許，辰○○騎乘該
    機車至新莊市○○路四三一巷八十二號癸○○工廠時，為警查獲，並扣得其所有
    自行磨製之鑰匙一支。
五、案經臺縣警察局蘆洲分局、板橋分局移送臺灣板橋地方法院檢察署檢察官偵查起
    訴暨移送併辦。
    理    由
甲、有罪部分
壹、被告癸○○部分
一、訊據被告癸○○矢口否認有何故買贓車，偽造引擎號碼後轉售牟利之行為，辯稱
    ：伊退伍後開始經營偉書公司從事廢五金回收，八十六年十二月三十一日清晨工
    廠尚未開門員警便來搜索，伊當時不在場，扣案附表二之機車係停放在工廠外巷
    道對面，不知何人停放，非伊所有，係員警叫伊工廠工人搬進工廠內，又八十八
    年一月十四日下午在中壢市○○路八十號對面查獲附表三編號一、二所示機車係
    向戊○○購入之廢機車，伊舊機車之來源係向環保局或警局標購報廢機車，或係
    不特定人載來兜售，均會先以與監理機關連線之電腦查詢，確認非贓車才購買，
    將機車拆解後以廢鐵出售，伊拆解機車後僅在引擎上單純作編號以便管理而已，
    並未將原引擎號碼磨滅後重新打造，伊未購買贓車偽造引擎號碼轉售圖利，本件
    如附表二所示之扣案機車依警局資料記載，失竊時間係在員警來搜索之後，伊不
    知道係贓車云云。
二、經查被告癸○○係設於臺北縣新莊市○○路六九四巷九十號二樓偉書有限公司負
    責人，被告壬○○、子○○均係股東，該公司向原主管機關臺灣省政府建設廳申
    請登記經營之業務範圍係：（一）廢鐵廢五金零件之買賣業務；（二）一般事業
    廢棄物清除處理回收業務，有臺灣省政府建設廳八十七年十月十三日及二十六日
    八七建三管字第四七七九一八號、第四七八二三二號函及所附設立變更登記事項
    卡附卷可稽。
三、次查附表二編號一至十一所示之機車十一輛，分別係屬被害人午○○、黃添旺、
    宇○○、卯○○、戌○、丙○○、亥○○、辛○○、天○○、巳○○、甲○○等
    十一人所有，於附表二所示之時地，或遭不詳名籍之人竊取，或交不詳之人修理
    後未返還之事實，業經被害人午○○等十一人分別於警訊時及本院調查時指述甚
    詳（見臺灣板橋地方法院檢察署八十七年度偵字第九七九號卷第十九頁至第二十
    四頁、本院八十七年十月三十日、十一月二十五日、十一月二十七日訊問筆錄）
    ，並有被害人簽具之贓物認領保管單、車籍作業系統─查詢認可資料、車輛竊盜
    、車牌失竊資料個別查詢報表─查詢車輛認可資料、臺北縣警察局車輛失竊及尋
    獲受理報案單、及查獲現場照片四張等附卷可稽。附表三編號一至三所示機車或
    車牌、引擎蓋，分屬被害人未○○、陳志成、許金祥等人所有，於附表三所示時
    地，遭不詳之人竊取之事實，亦經被害人未○○等人分別於警訊時陳明在卷（見
    臺灣板橋地方法院檢察署八十八年度偵字第二０二二號卷第三十頁至第三十二頁
    、第九十頁），並有贓物認領保管單、車籍作業系統─查詢認可資料、車輛竊盜
    、車牌失竊資料個別查詢報表─查詢車輛認可資料、臺北縣警察局車輛失竊尋獲
    電腦輸入單、及行車執照等附卷可稽。證人戊○○於本院調查時雖稱有出售舊機
    車予癸○○之事實，然卻無法肯定附表三編號一至三所示機車確係由其售予癸○○（見本院八十八年十二月六日訊問筆錄）。而附表三編號四至十三所示機車之
    原引擎號碼均有經磨滅後重新打造情事，亦有光陽工業股份有限公司八十八年三
    月十八日光法字第八八０三０二號函及所附字模對照表在卷可查。本案員警於八
    十六年十二月三十一日清晨即查獲上開附表二所示十一輛機車，與警訊筆錄被害
    人等陳述之失竊時間，其中雖有部分被害人所指失竊時間已在本案查獲時間之後
    ，而有所出入，然被害人等係員警查獲本案後通知至警局製作筆錄，彼等係在發
    現所有之機車失竊後才指陳機車大約之失竊時間，所指時間未必精準，縱有出入
    ，並不影響附表二所示十一輛機車屬贓物之事實。
四、又查被告癸○○於警訊時供稱：警方查獲之拆解機車零件、工具（如附表一）等
    均係伊所有，贓車（如附表二）係別人牽至伊工廠處欲賣給伊，因伊人不在，所
    以尚未談價錢，機車就放在工廠外，均係不固定人牽來賣給伊，伊不太認識，伊
    僱乙○○拆機車引擎，寅○○拆機台，他們二人不知伊在變造車子，伊有電腦與
    監理單位連線，查詢後得知那些車種車號已報廢，將同種機車打造報廢車之引擎
    號碼，伊自八十七年九月份開始從事這種工作，因為從事廢車業，都會有人牽機
    車來兜售，價格重機車五百元，輕機車二百五十元，伊再將變造好之機車載到華
    江橋下賣給綽號「董仔」之人，前後賣過九次，重機車賣三千五百元，輕機車賣
    一千二百元，伊係用砂紙將失竊機車引擎號碼磨掉後，重新打造報廢機車之引擎
    號碼，原機車車牌拆下後丟棄等語（見前開第九七九號卷第十頁背面至第十二頁
    ）。其於偵查中亦供稱：自八十六年九月間在新莊市○○路三四一巷八十二號買
    入機車後，將原引擎號碼磨光，打上監理所報廢之機車引擎號碼，重機車每輛再
    以三千五百元，輕機車以一千二百元賣給「董仔」約九次等語（見上開第九七九
    號卷第六十一頁背面至第六十二頁、第七十二頁背面至第七十三頁）。其於本院
    調查時亦坦承有將整台機車出售之事實（見本院八十七年十月二日訊問筆錄）。
    證人乙○○於警訊中陳稱：伊在癸○○工廠上班約七個月，每月薪資四萬五千元
    ，負責拆機車引擎，伊知癸○○有將贓車重新打造引擎號碼後出售之事，伊曾勸
    癸○○不要做，癸○○答稱如果發生事情他會承擔等語（見上開第九七九號卷第
    十三頁背面至第十四頁）。證人寅○○於警訊中陳稱：伊於八十六年十月份開始
    上班，負責拆癸○○標得之廢棄車輛，至他人私下騎來販賣之贓車，均由癸○○
    親自接洽，伊與乙○○均未參與，亦由癸○○親自拆解，並磨掉引擎號碼重新打
    造，在由他親自開車載出販售，騎贓車來的人均不固定，伊也不認識，癸○○平
    均一星期有二、三次將變造後之機車載出販售，往何處販售伊不清楚等語（見上
    開第九七九號卷第十五頁）。其於本院調查時亦結證稱：有看過癸○○向三輪貨
    車購買機車（見本院八十八年十月二十七日訊問筆錄）。而乙○○、寅○○二人
    於偵查中初訊時亦均指稱偽造引擎號碼僅有癸○○個一人做的（見上開第九七九
    號卷第六十二頁）。另同案被告子○○於偵查中亦供稱：重新偽造引擎號碼確係
    事實，此部分是由癸○○處理，收回來比較好的零件要外銷，須要重新打造號碼
    等語（見臺灣板橋地方法院檢察署八十七年度偵字第三八七二號卷第四十七頁）
    。證人乙○○、寅○○二人係受被告癸○○僱用支薪之工人，而同案被告子○○
    更係癸○○之父，衡情焉有無端設詞誣陷之理。此外復有被告癸○○所有如附表
    一所示之工具一批扣案可資佐證，依扣案之二組英文字母及阿拉伯數字字模觀之
    ，被告癸○○顯非僅係單純以之在引擎上作數字編號管理而已。
五、再查證人即查獲本案之員警申○○於本院調查時結證稱：當日凌晨依線報前往查
    緝，至現場時天尚未亮，伊在工廠前埋伏，快天亮時有人陸續騎機車前來進入工
    廠，但未見出來，員警進入工廠時，伊有要求其中一男子將身分證件拿出來，該
    男子稱要上廁所，之後便從工廠後面跑掉，被告等係至當日晚間帶回警局製作筆
    錄，之前員警均在現場查證機車失竊資料，再聯絡失主前來指認，機車如係當日
  失竊，則警局尚無失竊紀錄等語（見本院八十七年十月三十日訊問筆錄）。員警
    王鴻昌、己○○亦稱：當日凌晨一、二時許至現場，至五點多鐘，陸續有人騎機
    車進來，其中有二、三輛騎到工廠內，有些停放在外面，人進入工廠內便未看到
    出來，該工廠外之巷道係死巷，附近亦無其他解體場，員警當日在被告工廠打電
    話回警局查車籍資料，有些機車無失竊紀錄便聯絡車主出面說明等語（見本院八
    十七年十月三十日訊問筆錄）。
六、末查證人乙○○、寅○○二人於檢察官詰問時稱警訊及偵查中未遭受刑求恐嚇，
    所言實在。待本院調查時反覆其詞辯護人詰問時改稱：未看見癸○○打造引擎號
    碼及出售整台機車，警訊筆錄係警察自己寫的云云。而同案被告子○○於本院查
    時亦翻異前供，辯稱偵查中未指認被告癸○○有打造引擎號碼情事云云，彼等事
    後翻異前詞，無非臨訟迴護之語，尚難推翻已明確之前證，被告癸○○之犯行洵
    堪認定。
貳、被告壬○○、鄭光猛部分
一、經訊被告壬○○、鄭光猛對彼等於八十七年二月十二日晚間九時十分許，在前開
    工廠買賣附表四編號一所示之機車，並當場為警另查獲編號二所示機車之事實，
    固坦承不諱，惟均矢口否認有何買賣贓車之故意，被告壬○○辯稱：伊很少去癸○○工廠，八十七年二月十二日癸○○叫伊幫忙看店，伊僅偶爾幫癸○○看店，
    並未領薪水，當天在工廠內伊並未看見警察搜出附表四編號三之車牌，是到警察
    局後警察才說該車牌係從工廠搜出來的云云。被告鄭光猛辯稱：伊利用下班時間
    從事廢紙、廢鐵、舊衣等之回收工作，當天伊係第一次去買機車，剛將附表四編
    號一之機車搬上小貨車，警察就來了，伊買車時有打電話查詢，確認非屬贓車才
    敢買，伊無買贓車之故意云云。
二、然查前揭事實欄二所示事實，業經被告壬○○於警訊時坦承：附表四所示機車與
    車牌係在伊兄癸○○工廠內查獲，伊有時會去幫忙拆解機車，鄭光猛有開小貨車
    來將解體場之車輛載去賣給重陽橋下之解體場等語（見臺灣板橋地方法院檢察署
    八十七年度偵字第三八七二號卷第五頁背面至第六頁）。其於本院訊問時供承：
    附表四編號一、二之機車係當天上午十點多一騎三輪車之人載來的，伊以每輛五
    百元買進，鄭光猛當晚來買機車，伊打算一台賣七百元，當時附表四編號一之機
    車已交給鄭光猛搬上小貨車，尚未收錢，警察就來了等語（見本院八十七年八月
    二十五、十月二日訊問筆錄）。被告鄭光猛於警訊時亦供稱：伊向癸○○購買附
    表四編號一之機車，伊便宜買進後再轉售賣出賺取差額，伊確實有載機車至重陽
    橋下之機車解體場，伊大約二個月前開始向癸○○工廠買機車，平均一台七百元
    ，再以一千元轉賣出去等語（見上開第三八七二號偵查卷第八頁至第十頁）。
三、次查附表四編號一所示ＫＥＦ─二四一號重機車係韓季軒所有，於八十七年一月
    二十三日下午四時許，在臺北縣板橋市○○路○段四十號前遭不詳之人竊取；編
    號二所示ＦＯＷ─九一０號機車係展華拉鏈股份有限公司所有，於八十五年十一
    月二十一日十二時許，在臺北縣土城市○○路三八０巷一號前被竊；同表編號三
    所示僅剩車牌之ＫＱＴ─五三五號重機車係丁○○所有，於八十七年二月十一日
    下午四時許，在臺北縣板橋市○○路四十巷七弄九號前失竊等事實，業經被害人
    展華拉鍊股份有限公司酉○○、丁○○分別於警訊時指述明確，並有車輛竊盜、
    車牌失竊資料個別查詢報表─查詢車輛認可資料三紙、及被害人簽具之贓物認領
    保管單二紙分別附於偵查卷及本院卷可稽。
四、再查證人員警玄○○於本院調查時證稱：伊於八十七年二月十二日下午三時許至
    被告癸○○工廠，見鄭光猛駕駛之自用小貨車停在該處，車上有附表四編號一之
    機車，未掛車牌，引擎號碼被磨掉重新打造為FG080726號，經電解後浮現原來之
    引擎號碼為RR014691號，係屬ＫＥＦ─二四一號機車之引擎號碼，而重新打造之
    引擎號碼FG080726號，係屬藍登芳所有之ＦＥＵ─三五八號重一車，伊另在工廠
    內查獲一台已磨掉引擎號碼且無車牌之機車，經查證係ＦＯＷ─九一０號重機車
    ，原引擎號碼為4CW-022357號，又在工廠內一台堆高機座位下方查獲一面對折之
    ＫＱＴ─五三五號機車車牌等語（見本院八十七年十月三十日訊問筆錄），並有
    證人所提之車籍作業系統─查詢認可資料三紙、及臺北縣警察局板橋分局八十七
    年十一月七日板警刑字第三三七七九號函所附電解照片六張在卷足憑。依上開資
    料所示，附表四之機車均在員警查獲之前已報失竊，若被告鄭光猛確有查詢，焉
    有不知之理，是被告壬○○、鄭光猛上開所辯，顯係飾卸之詞，彼二人買賣贓車
    之事實甚明。
參、被告辰○○部分
一、經訊被告辰○○矢口否認有何收受贓物犯行，辯稱：伊八十六年十二月三十一日
    上午約九時五十分許至癸○○工廠，當天因伊所騎之車號ＱＮＡ─五九六號機車
    在板橋市○○○路上故障，所以改搭計程車至癸○○工廠，打算購買中古零件鋼
    圈、化油器等物，伊當時安全帽拿在手上，警方查獲之ＧＴＨ─五九九號機車非
    伊所騎，另員警在伊身上查扣之鑰匙，係伊在以前承租之計程車上撿來的，因該
    鑰匙特殊，便帶在身上，但本件當庭提示之鑰匙非伊當天持有之鑰匙，本件純係
    員警栽贓云云。
二、然查車號ＧＴＨ─五九九號重機車屬許嘉巖所有，於八十六年十二月二十九日晚
    間七時三十分許，在臺北縣板橋市○○路臺北縣政府前遭不詳之人竊取之事實，
    業據被害人許嘉巖於警訊時指述明確（見上開第九七九號卷第七十七頁），並有
    車輛竊盜、車牌失竊資料個別查詢報表─查詢車輛認可資料、及被害人簽具之贓
    物認領報管單各一紙在卷足憑，該車係屬盜贓要無庸疑。
三、次查證人員警申○○於偵查中證稱：當時辰○○係騎乘該輛ＧＴＨ─五九九號重
    機車至現場，將該車與其他贓車停放在一起，伊當時在門外負責監控，所有辰○○之一切動作伊看得一清二楚，且其頭戴安全帽，並在其身上搜得一支自製鑰匙
    ，該支鑰匙可開啟該輛機車電門（見上開第九七九號卷第七十九頁背面）。證人
    員警己○○、王鴻昌於同日偵查庭亦稱：伊等當時在工廠內搜證，見申○○帶被
    告辰○○進來，伊等便帶辰○○至對面用該支鑰匙開ＧＴＨ─五九九號機車，結
    果可以啟動，且該車排氣管還是熱的，當時巷道內沒什麼人，亦無計程車進來，
    申○○絕對不會看錯等語（見上開第九七九號卷第七十九頁背面）。至本院調查
    時員警申○○復指稱：當天辰○○戴安全帽騎ＧＴＨ─五九九號機車前來，將之
    停放在工廠巷道對面，人走進來說要買零件，扣案之鑰匙係從張某身上查獲，該
    支鑰匙形狀特殊，伊可以確認，且伊有去摸張所騎機車，引擎還是熱的，當場用
    該支鑰匙亦可啟動等語（見本院八十七年十月三十日訊問筆錄）。員警王鴻昌、
    己○○亦稱：扣案之鑰匙可以確認即係當天在被告辰○○身上查獲，且該機車引
    擎還是熱的等語（見本院八十七年十月三十日訊問筆錄）。
四、再查證人寅○○於本院調查時雖證稱當日辰○○進來說要買零件（見本院八十七
    年十月二日訊問筆錄）。然被告辰○○當日上午至癸○○工廠之目的為何，究係
    如其所辯欲購買機車零件，抑或打算將所騎贓車出售予壬○○，要與其所騎該贓
    車之來源要屬二事，縱其前往購買零件之目的屬實，亦不足以阻卻其收受贓車騎
    用之犯行。
肆、論罪科刑部分
一、查被告癸○○係偉書公司負責人，其逾越偉書公司營業登記之範疇，以低價向不
    詳名籍之人購買來源不明之贓車，再將原引擎號碼磨滅後重新打造已報廢之機車
    引擎號碼，再轉售牟利，核被告其所為，係違反公司法第十五條第一項規定，應
    依同條第三項規定處罰，及另犯刑法第三百四十九條第二項之故買贓物罪、第二
    百十六條、第二百二十條第一項、第二百十條之行使偽造準私文書罪。按機車引
    擎號碼係刻在引擎上之文字，用以表示製造商出廠之標誌，乃表示一定用意之證
    明，屬刑法第二百二十條第一項之準私文書（最高法院六十六年臺上字第一九六
    一號判例參照），被告癸○○將原機車引擎號碼磨滅後重新打造，應屬偽造準私
    文書，再將偽造引擎號碼後之機車轉售，其偽造之行為應為行使之高度行為所吸
    收，應論以行使偽造準私文書罪。公訴意旨認其偽造引擎號碼係偽造普通私文書
    ，尚有誤會。其先後多次犯行，時間緊接，犯罪構成要件相同，顯均係基於概括
    犯意為之，所犯各罪均應依連續犯論以一罪，並均依法加重其刑。再其所犯上開
    三罪間有方法結果之牽連犯關係，屬裁判上一罪，應從較重之連續行使偽造準私
    文書罪論科。又公訴人於本院調查時固曾以言詞追加起訴被告癸○○違反公司法
    部分，惟按於第一審言詞辯論終結前，得就與本案相牽連之犯罪或本罪之誣告罪
    ，追加起訴。追加起訴，得於審判期日以言詞為之，刑事訴訟法第二百六十五條
    定有明文。本案公訴人於調查期日以言詞追加被告癸○○違反公司法部分，與刑
    事訴訟法之程序規定固有未合，然被告癸○○違反公司法部分既與其他有罪部分
    有方法結果之裁判上一罪，自為起訴效力所及，本院仍得一併審究，附此敘明。
    次查被告壬○○係偉書公司股東，其亦逾越該公司登記營業之範疇，購買偽造引
    擎之贓車轉售圖利，核其所為亦違反公司法第十五條第一項規定，其雖非公司負
    責人，然其與身為負責人之被告癸○○間有犯意之聯絡與行為之分擔，依刑法第
    三十一條第一項身分犯規定，仍應以共犯論，應依公司法第十五條第三項規定處
    罰，其購買偽造引擎之贓車轉售圖利，另犯刑法第三百四十九條第二項之故買贓
    物罪、第二百十六條、第二百二十條第一項、第二百十條之行使偽造準私文書罪
    。其所犯上開三罪間亦有方法結果之牽連犯關係，屬裁判上一罪，應從較重之行
    使偽造準私文書罪論科。另被告鄭光猛向癸○○購買贓車，核其所為係犯刑法第
    三百四十九條第二項之故買贓物罪。被告辰○○收受贓車騎用，核其所為係犯刑
    法第三百四十九條第一項之收受贓物罪。爰分別審酌被告癸○○、壬○○、鄭光
    猛、辰○○等四人犯罪之動機、目的、手段、次數、及犯罪後之態度等一切情狀
    ，分別量處如主文所示之刑，被告辰○○並諭知易科罰金之折算標準，以示懲儆
    。末查被告壬○○、辰○○前未曾受有期徒刑以上刑之宣告，有臺灣板橋地方法
    院檢察署刑案資料查註紀錄表及臺灣高等法院刑案紀錄簡覆表各二紙在可查，彼
    等經此偵審教訓應知警惕，而無再犯之虞，本院認對彼二人所宣告之刑以暫不執
    行為適當，爰均併宣告緩刑二年，以勵來茲而啟自新。至被告壬○○因涉案情節
    較重，被告鄭光猛另涉竊盜案件尚在偵查中，本院認彼二人均不宜為緩刑之宣告
    ，附此敘明。
二、扣案如附表一所示之物，係被告壬○○所有供偽造引擎號碼所用之物，依刑法第
    三十八條第一項第二款規定宣告沒收。另被告辰○○所有經警查獲之自製鑰匙一
    支，雖係其發動贓車之用，但非其犯收受贓物罪所用之物，爰不併宣告沒收，附
    此敘明。
伍、不另為無罪諭知部分
一、公訴意旨另認：被告壬○○自八十六年九月間起即與癸○○共同連續在新莊市○○路四三一巷八十二號工廠購買贓車（附表四所示贓車除外）偽造引擎號碼後轉
    賣圖利。被告鄭光猛自八十六年十二月間起，連續向癸○○等販入贓車（附表四
    編號一所示贓車除外），因認被告壬○○尚構成與癸○○故買贓車偽造引擎號碼
    轉售之連續共犯，被告鄭光猛尚成立故買贓物罪之連續犯。又八十六年十二月三
    十一日員警在癸○○新莊市○○路工廠內尚查獲附表二編號十二之贓車一輛及編
    號十三之贓車車身三具，及於八十八年一月十四日員警在癸○○中壢市○○路工
    廠內查獲附表三編號十五所示贓車云云。
二、惟按犯罪事實應依證據認定之，無證據不得推定其犯罪事實，刑事訴訟法第一百
    五十四條定有明文。再按犯罪事實之認定，應憑證據，如未能發現相當證據，或
    證據不足以證明，自不能以推測或擬制之方法，以為裁判基礎（最高法院四十年
    臺上字第八十六號判例參照）。訊據被告壬○○與鄭光猛均堅決否認有連續犯之
    行為。經查被告壬○○與鄭光猛僅於八十七年二月十二日為警查獲有買賣贓車之
    行為，同案被告癸○○亦供稱當日因伊不在，壬○○僅係幫伊看店等語。再徵諸
    本案卷證資料，被告壬○○及鄭光猛除於八十七年二月十二日有買賣附表三所示
    之贓車外，並無其他積極證據足資證明被告壬○○有多次買入贓車偽造引擎號碼
    之事實，而被告壬○○於警訊及偵查中雖曾供稱被告鄭光猛前曾向癸○○購買機
    車，然乏積極證據證明鄭光猛先前所買機車均屬贓車之事實，依上開條文規定與
    判例意旨，自難論二人之連續犯行。
三、又查附表二編號十二所示機車，證人地○○於警訊時雖指稱：伊所有之車號ＥＣ
    Ｃ─六二九號機車於八十六年三月十二日下午二時許，在臺北縣新莊市○○路二
    四一號前失竊云云（見上開第九七九號偵查卷第二十二頁）。然其於本院調查時
    結證稱：伊所有之車號ＥＣＣ─六二九號機車於五、六年前因已老舊，於購買新
    車時將之交由機車行處理，係伊母拿去給車行的，八十六年十二月三十一日晚間
    警察局通知伊作筆錄，當時伊懷孕，不知如何處理，便大概說個失竊時間地點，
    實際上伊不知該車狀況，領回該車後伊再交由機車行處理，車牌則尚留在伊處等
    語（見本院八十七年十月三十日訊問筆錄）。又證人丑○○於本院調查時證稱：
伊向ＥＣＣ─六二九號車主之母購買該車，係在一工地購買，時間已不記得，因
    係舊車，所以未拿到機車行照與車籍資料，後來伊將該車送給子○○，該車未遺
    失等語（見本院八十七年十一月十三日訊問筆錄）。同案被告子○○亦稱伊將該
    機車放在工地給工人騎用（見本院八十七年十一月十三日訊問筆錄）。該輛機車
    既非贓物，引擎號碼亦無偽造情事，自難以贓物論擬。再查附表二編號十三所示
    之車身三具，亦無積極證據證明係屬何輛贓車之車身，既不能證明係贓物，亦無
    從納入被告等之犯罪事證。末查附表三編號十五之機車，係被告癸○○僱用之大
    陸地區人民林震在中壢市○○路工廠內自行組裝報廢機車，再懸掛撿拾之機車車
    牌，業經林震於警訊時及偵查中供明在卷（見前開第二０二二號偵查卷第二十八
    頁背面至第二十八頁至第二十九頁、第六十五頁、第七十六頁背面），該機車既
    由林震自行拼裝報廢機車而成，自與被告癸○○無涉。惟公訴意旨認此部分與被
    告癸○○、壬○○、鄭光猛等前開有罪部分分別有牽連犯、連續犯之裁判上一罪
    關係，爰不另為無罪判決之諭知。
乙、無罪部分
壹、被告子○○部分
一、公訴暨移送併辦意旨另以：被告子○○係偉書公司股東，與被告癸○○共同基於
    概括犯意之聯絡，自八十六年九月間起，連續在前開新莊市○○路四三一巷八十
    二號、及中壢市○○路八十號對面工廠，多次向不詳之人購買贓車，偽造引擎號
    碼後轉售圖利，因認被告子○○共同涉犯刑法第三百四十九條第二項之故買贓物
    罪、第二百十六條、第二百二十條第一項、第二百十條之行使偽造準私文書罪嫌
    云云。
二、惟按犯罪事實應依證據認定之，無證據不得推定其犯罪事實，又不能證明被告犯
    罪者，應諭知無罪之判決，刑事訴訟法第一百五十四條、第三百零一條分別定有
    明文。再按犯罪事實之認定，應憑證據，如未能發現相當證據，或證據不足以證
    明，自不能以推測或擬制之方法，以為裁判基礎（最高法院四十年臺上字第八十
    六號判例參照）。又認定不利於被告之事實，須依積極證據，茍積極證據不足為
    不利於被告事實之認定時，即應為有利於被告之認定，更不必有何有利之證據，
    有最高法院四十年臺上字第八十六號、三十年上字第八一六號判例可資參照。本
    件公訴暨移送併辦意旨認被告子○○共同涉犯故買贓物、與行使偽造準私文書等
    罪嫌，無非係以子○○對癸○○購買贓車重新偽造引擎號碼在轉賣牟利之事實有
    所認知為其論據。經訊被告子○○堅決否認上開犯行，辯稱：伊身上有病，且前
    案在緩刑中，伊未參與癸○○工廠之經營，伊僅知癸○○向公家標售機車之事，
    至私下買賣機車及偽造引擎號碼之事伊不知道，警方二度至新莊市○○路解體場
    搜索時，伊均不在場等語。
三、經查本案員警先後於八十六年十二月三十一日及八十七年二月十二日二度至癸○○新莊市○○路四三一巷八十二號工廠搜索時，被告子○○並不在場，偉書公司
    及該工廠之負責人係同案被告癸○○，而癸○○及壬○○及證人乙○○、寅○○
    等亦均否認被告子○○有何參與購買贓車、偽造引擎號碼後轉售情事，在無積極
    事證下，自不能僅以子○○係被告癸○○之父逕自推斷其共犯罪嫌。此外復查無
    其他積極證據證明被告子○○有公訴意旨所指之犯行，應為其無罪判決之諭知。
四、再查移送併案意旨雖指被告子○○另涉在中壢市○○路八十號對面工廠與洪委書
    有共同連續購買贓車、偽造引擎號碼後轉售圖利情事。惟查公訴人在臺灣板橋地
    方法院檢察署八十八年度偵字第二０二二號不起訴處分書中，已敘及附表三所示
    機車非由癸○○或子○○所竊取，亦不認為子○○有何參與故買贓物或偽造引擎
    號碼之行為（詳見該不起訴處分書第二頁），應認公訴人已就被告子○○此部分
    為不起訴處分，今公訴人復以同一事實，以八十八年十月二十九日庚○金射八七
    公訴蒞庭字第二一號函請併辦被告子○○故買贓物及變造特種文書（應係偽造準
    私文書）罪部分，其移送併辦部分尚有誤會，附此敘明。
據上論斷，應依刑事訴訟法第二百九十九條第一項前段、第三百零一條第一項，公司
法第十五條第三項、第一項，刑法第十一條前段、第二十八條、第三十一條第一項、
第五十六條、第二百十條、第二百十六條、第二百二十條第一項、第三百四十九條第
一項、第二項、第五十五條、第四十一條、第七十四條第一款，罰金罰鍰提高標準條
例第一條前段、第二條判決如主文。
本案經檢察官程秀蘭到庭執行職務
中      華      民      國      八  十  九    年     一    月     四    日
                                        臺灣板橋地方法院刑事第四庭
                                            法    官    談      虎
右正本證明與原本無異。
如不服本判決，應於判決送達後十日內向本院提出上訴狀。
                                            書 記 官    彭  麗  紅
中      華      民      國      八十九      年    一    月    二十四    日
附錄本案論罪科刑條文
公司法第十五條第一項、第三項
  公司不得經營登記範圍以外之業務。
  公司負責人違反前二項規定時，各處一年以下有期徒刑、拘役、或科或併科新臺幣
  十五萬元以下罰金，並賠償公司因此所受之損害。
刑法第二百十條
  偽造、變造私文書，足以生損害於公眾或他人者，處五年以下有期徒刑。
刑法第二百十六條
  行使第二百十條至第二百十五條之文書者，依偽造、變造文書或登載不實事項或使
  登載不實事項之規定處斷。
刑法第二百二十條第一項、第二項
  在紙上或物品上之文字、符號，依習慣或特約，足以為表示其用意之證明者，關於
  本章及本章以外之罪，以文書論。
刑法第三百四十九條
  收受贓物者，處三年以下有期徒刑、拘役或五百元以下罰金。
  搬運、寄藏、故買贓物或為牙保者，處五年以下有期徒刑、拘役或科或併科一千元
  以下罰金。
附表一
 ┌──┬───────┬───┬────┬──────┐
 │編號│ 品  名       │ 數量 │ 所有人 │  備   攷   │
 ├──┼───────┼───┼────┼──────┤
 │ 一 │ 電腦         │ 一台 │ 癸○○ │            │
 ├──┼───────┼───┤        │            │
 │ 二 │ 氣壓螺絲起子 │ 一支 │        │            │
 ├──┼───────┼───┤        │            │
 │ 三 │ 一字螺絲起子 │ 一支 │        │            │
 ├──┼───────┼───┤        │            │
 │ 四 │ 十字螺絲起子 │ 一支 │        │            │
 ├──┼───────┼───┤        │            │
 │ 五 │ 鐵鎚         │ 一支 │        │            │
 ├──┼───────┼───┤        │            │
 │ 六 │ 電焊器       │ 一支 │        │            │
 ├──┼───────┼───┤        │            │
 │ 七 │ 活動扳手     │ 一支 │        │            │
 ├──┼───────┼───┤        │            │
 │ 八 │ 鉗子         │ 一支 │        │            │
 ├──┼───────┼───┤        │            │
 │ 九 │英文字母及數字│ 二組 │        │            │
 │    │模字組        │      │        │            │
 └──┴───────┴───┴────┴──────┘
附表二
 ┌──┬────┬─────┬──────────────┬──────┐
 │編號│ 所有人 │ 失竊時間 │        失竊地點            │  失竊車輛  │
 ├──┼────┼─────┼──────────────┼──────┤
 │ 一 │ 午○○ │86. 12. 31│臺北縣中和市○○路十八巷十二│ABW-929號重 │        │4:00      │號前
 │    │        │4:00      │號前                        │機車        │
 ├──┼────┼─────┼──────────────┼──────┤
 │ 二 │ 黃添旺 │86. 12. 31│臺北縣板橋市○○街四十巷十七│GCB-386號重 │
 │    │        │7:40      │弄三之二號前                │機車        │
 ├──┼────┼─────┼──────────────┼──────┤
 │ 三 │ 宇○○ │86. 12. 31│臺北縣中和市○○路十五號前  │FUH-720號重 │
 │    │        │7:40      │                            │機車        │
 ├──┼────┼─────┼──────────────┼──────┤
 │ 四 │ 卯○○ │86. 12. 31│臺北縣中和市○○路十三號前  │FTY-939號重 │
 │    │        │3:00      │                            │機車        │
 ├──┼────┼─────┼──────────────┼──────┤
 │ 五 │ 戌  ○ │86. 12. 31│臺北縣中和市○○街五十四巷一│FTF-530號重 │
 │    │        │6:30      │弄三號前                    │機車        │
 ├──┼────┼─────┼──────────────┼──────┤
 │ 六 │ 亥○○ │86. 12. 30│臺北縣板橋市○○路○段二一七│FGZ-168號重 │
 │    │        │18:00     │號前                        │機車        │
 ├──┼────┼─────┼──────────────┼──────┤
 │ 七 │ 辛○○ │86. 12. 31│臺北縣中和市○○路二三九巷二│HWW-496號重 │
 │    │        │12:00     │弄八號前                    │機車        │
 ├──┼────┼─────┼──────────────┼──────┤
 │ 八 │ 天○○ │86. 年底某│臺北縣中和市○○街五十四巷一│FDS-886號重 │
 │    │        │日        │弄九號前                    │機車        │
 ├──┼────┼─────┼──────────────┼──────┤
 │ 九 │ 巳○○ │86. 12. 31│臺北縣板橋市○○街十六號    │FXQ-997號重 │
 │    │        │6:00      │                            │機車        │
 ├──┼────┼─────┼──────────────┼──────┤
 │ 十 │ 甲○○ │86. 10. 28│臺北縣板橋市○○街二十八之一│FOV-286號重 │               │
 │    │        │18:00     │號前                        │機車        │
 ├──┼────┼─────┼──────────────┼──────┤
 │十一│ 丙○○ │86. 間某日│臺北縣新莊市○○路所開設之檳│AHX-033號重 │
 │    │        │          │榔攤前將該車交予名籍不詳之人│機車        │
 │    │        │          │修理後車不知去向            │            │
 ├──┼────┼─────┼──────────────┼──────┤
 │十二│ 地○○ │86. 3. 22 │臺北縣新莊市○○路二四一號前│ECC-629號重 │
 │    │        │          │                            │機車        │
 ├──┼────┼─────┼──────────────┼──────┤
 │十三│ 不  詳 │ 不詳     │不詳                        │機車車身三具│
 └──┴────┴─────┴──────────────┴──────┘
附表三
 ┌──┬────┬─────┬─────────┬───────────┐
 │編號│ 所有人 │ 失竊時間 │   失 竊 地 點    │   失  竊  車  輛     │
 ├──┼────┼─────┼─────────┼───────────┤
 │ 一 │ 未○○ │88. 1. 12 │臺北縣三重市○○街│FES-698號重機車，引擎 │
 │    │        │19:00     │二一０巷十二弄一號│號碼H126940，查獲時已 │
 │    │        │          │前                │無車牌                │
 ├──┼────┼─────┼─────────┼───────────┤
 │ 二 │ 陳志成 │85年年底  │臺北縣板橋市某處  │GBN-619號重機車，引擎 │
 │    │        │          │                  │號碼C0000000，查獲時僅│
 │ │        │          │                  │僅剩車牌及引擎蓋      │
 ├──┼────┼─────┼─────────┼───────────┤
 │ 三 │ 許金祥 │79. 5. 15 │高雄縣鳳山市○○路│000-0000號重機車，引擎│
 │    │        │15:00     │稅捐稽徵處前      │號碼3N0000000         │
 ├──┼────┼─────┼─────────┼───────────┤
 │ 四 │ 陳憲仁 │          │                  │HAW-533號重機車，引擎 │
 │    │        │          │                  │號碼CG125F158909      │
 ├──┼────┼─────┼─────────┼───────────┤
 │ 五 │ 馮順天 │          │                  │000-0000號重機車，引擎│
 │    │        │          │                  │號碼CG125F171008      │
 ├──┼────┼─────┼─────────┼───────────┤
 │ 六 │ 林淑君 │          │                  │000-0000號重機車，引擎│
 │    │        │          │                  │號碼KE2E-100055       │
 ├──┼────┼─────┼─────────┼───────────┤
 │ 七 │ 何修儒 │          │                  │PBA-467號重機車，引擎 │
 │    │        │          │                  │號碼KE2E-100067       │
 ├──┼────┼─────┼─────────┼───────────┤
 │ 八 │ 金永通 │          │                  │000-0000號重機車，引擎│
 │    │        │          │                  │號碼KE2E-100017       │
 ├──┼────┼─────┼─────────┼───────────┤
 │ 九 │ 徐國基 │          │                  │HAJ-298號重機車，引擎 │
 │    │        │          │                  │號碼CG125F161775      │
 ├──┼────┼─────┼─────────┼───────────┤
 │ 十 │ 林世忠 │          │                  │KTA-378號重機車，引擎 │
 │    │        │          │                  │號碼KE2E-10005        │
 ├──┼────┼─────┼─────────┼───────────┤
 │十一│ 榮道明 │          │                  │IRL-095號重機車，引擎 │
 │    │        │          │                  │號碼KE2E-101348       │
 ├──┼────┼─────┼─────────┼───────────┤
 │十二│ 謝  榮 │          │                  │MIY-863號重機車，引擎 │
 │    │        │          │                  │號碼CG125F167332      │
 ├──┼────┼─────┼─────────┼───────────┤
 │十三│ 不詳   │          │                  │重機車車牌不詳，引擎  │
 │    │        │          │                  │號碼CG125F114215      │
 ├──┼────┼─────┼─────────┼───────────┤
 │十四│ 蔡明倫 │          │                  │HPI-657號重機車，引擎 │
 │    │        │          │                  │號碼KG9A-215909       │
 ├──┼────┼─────┼─────────┼───────────┤
 │十五│ 劉文平 │          │                  │SHJ-251號輕機車，引擎 │
 │    │        │          │                  │號碼3NT-125902        │
 │    │        │          │                  │拼裝車                │
 └──┴────┴─────┴─────────┴───────────┘
附表四
 ┌──┬────┬─────┬─────────┬─────┬─────┐
 │編號│ 所有人 │ 失竊時間 │    失竊地點      │ 失竊物品 │ 備   攷  │
 ├──┼────┼─────┼─────────┼─────┼─────┤
 │ 一 │ 韓季軒 │87. 1. 23 │臺北縣板橋市○○路│KFE-241號 │原引擎號碼│
 │    │        │16:00     │一段四十號前      │機車      │RR014691號│
 │    │        │          │                  │          │已磨滅，偽│
 │    │        │          │                  │          │造後之引擎│
 │    │        │          │                  │          │號碼為FG08│
 │    │        │          │                  │          │0726號，該│
 │    │        │          │                  │          │號碼原係FE│
 │    │        │          │                  │          │U-358 號機│
 │    │        │          │                  │          │車之引擎號│
 │    │        │          │                  │          │碼        │
 ├──┼────┼─────┼─────────┼─────┼─────┤
 │ 二 │展華拉鏈│85. 11. 21│臺北縣土城市○○路│FOW-910號 │原引擎號碼│
 │    │股份有限│12:00     │三八０巷一號前    │機車      │4CW022357 │
 │    │公司    │          │                  │查獲時已無│號已磨滅  │
 │    │        │          │                  │車牌      │          │
 ├──┼────┼─────┼─────────┼─────┼─────┤
 │ 三 │ 丁○○ │87. 2. 11 │臺北縣板橋市○○路│KQT-353號 │          │       │
 │    │        │16:00     │四十巷七弄九號前  │機車      │          │                       │
 │    │        │          │                  │查獲時僅剩│          │
 │    │        │          │                  │車牌      │          │
 └──┴────┴─────┴─────────┴─────┴─────┘


司法院資訊處製作；財團法人民間司法改革基金會備份。
